【裁判字號】    98,消債更,886
【裁判日期】    980824
【裁判案由】    聲請更生程序
【裁判全文】
臺灣高雄地方法院民事裁定           98年度消債更字第886號
聲  請  人  甲○○
代  理  人  顏福松律師
上列當事人因消費者債務清理事件聲請更生，本院裁定如下：
    主  文
債務人甲○○自中華民國九十八年八月二十四日下午四時起開始
更生程序。
命司法事務官進行本件更生程序。
    理  由
一、按債務人不能清償債務或有不能清償之虞，且無擔保或無優
    先權之債務總額未逾新臺幣（下同）1,200 萬元者，於法院
    裁定開始清算程序或宣告破產前，得向法院聲請更生，消費
    者債務清理條例第3 條、第42條第1 項分別定有明文。次按
    法院開始更生程序之裁定，應載明其年、月、日、時，並即
    時發生效力。法院開始更生或清算程序後，得命司法事務官
    進行更生或清算程序，必要時得選任律師、會計師或其他適
    當之自然人或法人一人為監督人或管理人，復為同條例第45
    條第1 項、第16條所明定。
二、聲請意旨略以：聲請人因消費借貸、信用卡及現金卡契約，
    致積欠債務合計2,321,427 元，因聲請人現有配偶及子女4
    人須其扶養，依聲請人現有薪資及財產狀況，於扣除每月必
    要之生活費用及扶養費後，已無法清償債務，乃於民國98年
    4 月間，依消費者債務清理條例之規定，向最大債權金融機
    構荷商荷蘭銀行股份有限公司就聲請人所積欠之債務進行協
    商，惟協商不成立，故在聲請人無擔保或無優先權之債務總
    額未逾1,200 萬元，復未經法院裁定開始清算程序或宣告破
    產之情形下，爰依法聲請更生等語。
三、聲請人提出本件更生聲請前，已依消費者債務清理條例第15
    1 條第1 項規定進行協商程序而不成立，有前置協商不成立
    通知書1 紙在卷可稽（見本院卷第24頁），堪信為真。則本
    件所應審究者，厥為聲請人是否有不能清償債務或不能清償
    之虞之情形。經查：
(一)依聲請人陳報，其積欠債務合計2,321,427元，並提出債權
    人清冊在卷（見本院卷第9至12頁），雖依據卷附之財團法
    人金融聯合徵信中心當事人綜合信用報告－債務清理條例前
    置協商專用債權人清冊（下稱聯徵報告）所載，聲請人目前
    之債務總額僅為825,000 元（見本院卷第14頁），然經本院
    依職權向聲請人所提債權人清冊所載之債權人函詢之結果，
    除前開聯徵報告所示之債權數額外，聲請人尚對摩根聯邦資
    產管理股份有限公司（下稱摩根聯邦公司）、匯誠第一資產
    管理股份有限公司（下稱匯誠第一公司）、萬榮行銷顧問股
    份有限公司（下稱萬榮公司）、良京實業股份有限公司（下
    稱良京公司）積欠如下述之債務，有各該債權人之陳報狀附
    卷可稽（見本院卷第28至37頁、第67至70頁等），是聲請人
    目前實際積欠之債務總額應為2,752,814 元，足堪認定。
(二)依據上述各債權銀行陳報之債權額及其利率計算其每月應繳
    之利息，即分別為：(1)匯誠第一公司之信用借款249,280 元
    （週年利率為18.25%）、(2)良京公司之信用卡借款156,565
    元（週年利率為15% 、違約金利率為前開利息利率之20%）
    、(3)摩根聯邦公司之信用卡借款252,072 元（週年利率為19
    .71 %） 、現金卡借款62,617元（週年利率為14%） 、(4)萬
    榮公司之信用卡借款54,649元（週年利率為19.89%）、現金
    卡借款47,340元（週年利率為20%） ，倘分別以其前揭利率
    計算，每月應繳利息及違約金分別為3,791 元、2,348 元、
    4,871 元、1,695 元（計算式：249,280 ×18.25 ％÷12＝
    3,791 、156, 565×[15 ％＋15％×20％] ÷12＝2,348 、
    [252,072×19.71 ％＋62,617×14％] ÷12＝4,871 、[54,
    649 ×19.89 ％＋47, 340 ×20％] ÷12＝1,695 ，單位：
    元，元以下四捨五入，下同）。另聲請人之其餘負債總值為
    1,888,187 元（計算式：2,752,814 －278,605 －156,565
    ─[252,072＋75,396] ─[54, 649＋47,340] ＝1,888,187
    ）；如依聯徵報告所載，其中屬於信用卡債務之部分為1,08
    8,944 元（見本院卷第15頁），衡諸國內信用卡發卡契約約
    定之循環利率大多均接近於法定最高利率，則縱以較低之利
    率即週年利率15％計算之結果，聲請人每月需負擔之信用卡
    循環利息費用至少仍為13,612元（計算式：1,088,944 ×15
    ％÷12＝13,612）。準此，聲請人就上開債務每月應繳利息
    至少為26,317元（計算式：13,612＋3,791 ＋2,348 ＋4,87
    1 ＋1,695 ＝26,317）。
(三)次按父母對於未成年之子女，有保護及教養之權利義務；且
    父母對於未成年子女之義務，不因結婚經撤銷或離婚而受影
    響；又負扶養義務者有數人，而其親等同一時，應各依其經
    濟能力，分擔義務，民法第1084條第2 項、第1116條之2 、
    第1115條第3 項分別定有明文。本件聲請人育有4 名子女，
    惟依其所提出之資料所示，聲請人之前配偶於97年度全年所
    得共有249,075 元，名下有不動產2 筆、投資1 筆總價值各
    約為4,5 45,680元、1,000,000 元等資產，此有聲請人提出
    之前配偶所有之財政部臺灣省南區國稅局97年度綜合所得稅
    各類所得資料清單暨財產歸屬資料清單在卷可憑（見本院卷
    第85至86 頁） ，是聲請人雖與其前配偶已離婚，然前配偶
    既有上開收入及資產，自應就其與聲請人所生之4 名子女同
    負扶養義務，則在無特殊情事下，聲請人對4 名子女扶養義
    務之比例為2分 之1 。
(四)又聲請人自承其95年度之收入包括：擔任大樓管理員薪資每
    月18,000元、國軍退除役官兵俸金每月42,000元（見本院卷
    第18頁）、台灣銀行優惠存款利息所得每月約5,553元（計
    算式：66,640÷12＝5,553，見本院卷第6頁），共計每月平
    均所得為65,553元（計算式：18,000＋42,000＋5,553＝65,
    553）；96年度收入包括國軍退除役官兵俸金每月42,000元
   （見本院卷第7頁）；至其97年度之收入則包括：於統聯保全
    股份有限公司及行真企業行任職之薪資所得平均每月約17,5
    96元（計算式：[145,394＋65,752] ÷12＝17,596）、國軍
    退除役官兵俸金每月約28,459元（計算式：170,754 ÷6 ＝
    28 ,459） 、退撫基金每月11,471元（計算式：68,823÷6
    ＝11, 471） 、年終慰問金平均為每月3,871 元（計算式：
    46,455÷12＝3,871） ，折合每月所得平均為61,397元（計
    算式：17,596＋28,459＋11,471＋3,871 ＝61,397），及其
    名下僅有汽車1 部，4 名子女名下亦無財產等情，業據聲請
    人提出財政部高雄市國稅局財產歸屬資料清單、財政部高雄
    市國稅局95、96、97年度綜合所得稅各類所得資料清單在卷
    可憑（見本院卷第38至52頁、第71至72頁），而堪認定。依
    現今之物價水準，以及聲請人現住所所在地即高雄市之生活
    水平，在均衡維持聲請人基本生活需求及聲請人債權人權利
    確保之情形下，並參酌內政部社會司所公告聲請人住所地即
    高雄市於98年度最低生活費為11,309元，聲請人主張其每月
    所需及扶養其大陸配偶和未成年子女4 人之必要費用為43,9
    62元（即其自身及大陸配偶之必要費用各10,991元+4名子女
    扶養費用各5,495 元）為聲請人維持最基礎人性尊嚴生活所
    需之計算基準，本院認尚屬合理，應堪採認。
(五)綜上所述，縱以聲請人每月平均所得最高之97年度為65,553
    元計算，在聲請人每月平均所得扣除其自身及配偶生活必要
    費用及4 名子女扶養費用共43,962元後，僅餘21,591元，客
    觀上已不足支付其欠款依前述方式計算之每月最低利息及違
    約金26,317元，更遑論清償其所積欠之債務本金，而已陷於
    無窮盡之利息循環之中，故聲請人客觀上確已無法清償前開
    債務。又本件復查無聲請人即債務人有消費者債務清理條例
    第6 條第3 項、第8 條或第46條各款所定駁回更生聲請之事
    由存在，則聲請人聲請更生，應屬有據。揆諸首開說明，應
    予開始更生程序，並命司法事務官進行本件更生程序。
四、依消費者債務清理條例第11條第1項、第45條第1項、第16第
    1項，裁定如主文。
中    華    民    國    98    年    8     月    24    日
              民事第六庭    法      官  李怡諄
上為正本係照原本作成。
本件不得抗告。
本裁定已於98年8月24日下午4時公告。
中    華    民    國    98    年    8     月    24    日
                            書  記  官  陳建琪


司法院資訊處製作；財團法人民間司法改革基金會備份。
